臺灣雲林地方法院刑事判決
111年度原易字第2號
公  訴  人  臺灣雲林地方檢察署檢察官
被      告  柳明光




指定辯護人  高誌緯律師
上列被告因妨害自由等案件，經檢察官提起公訴（110年度偵字
第8990號），本院判決如下：
    主  文
甲○○犯公然侮辱罪，處拘役貳拾日，如易科罰金，以新臺幣壹仟
元折算壹日。
    事  實
一、甲○○與丙○○為鄰居，甲○○因懷疑遭丙○○檢舉，竟基於公然侮
    辱之接續犯意，於民國110年9月11日21時許，見丙○○與他人
    在不特定多數人得共見共聞之雲林縣○○鄉○○村○○○○000號前
    公開場所聊天，遂自甲○○位在雲林縣○○鄉○○村○○○○00號之居
    處內，大聲朝丙○○辱稱：幹你娘、臭機掰、抓耙子等語，並
    接續於同日22時25分許，在不特定多數人得共見共聞之雲林
    縣○○鄉○○村○○○○000號前公開場所，大聲朝上址屋內之丙○○
    接續辱稱：幹你娘機掰等語，足生損害於丙○○之名譽及社會
    評價。
二、案經丙○○訴由雲林縣警察局西螺分局報告臺灣雲林地方檢察
    署檢察官偵查起訴。
    理  由
壹、程序部分（證據能力部分）：
    被告以外之人於審判外之陳述，雖不符刑事訴訟法第159 條
    之1 至第159 條之4 之規定，而經當事人於審判程序同意作
    為證據，法院審酌該言詞陳述或書面陳述作成時之情況，認
    為適當者，亦得為證據；當事人、代理人或辯護人於法院調
    查證據時，知有第159 條第1 項不得為證據之情形，而未於
    言詞辯論終結前聲明異議者，視為有前項之同意，刑事訴訟
    法第159 條之5 定有明文。查本判決下列所引用之被告以外
    之人於審判外之言詞或書面陳述，被告甲○○及其辯護人均同
    意作為證據使用（見本院卷第75頁、第130頁至第131頁），
    而本院審酌該等言詞陳述及書面陳述作成之情況，未見有何
    不適當之情形，故依前開規定，均應認有證據能力。
貳、實體部分：
一、認定犯罪事實所憑之證據及理由：
　  上揭犯罪事實，業據被告於本院審理時坦承不諱（本院卷第
    190頁至第191頁、第196頁），核與證人即告訴人丙○○、證
    人乙○○、丁○○之證述內容相符（警卷第13頁至第15頁；偵卷
    第36頁至第37頁；本院卷第61頁、第65頁至第66頁、第68頁
    至第69頁、第136頁至第189頁），復有通訊軟體LINE對話紀
    錄2張（警卷第17頁）、切結書1份（警卷第19頁）、手機錄
    影畫面截圖4張（偵卷第15頁至第17頁）、警員連威凱之職
    務報告1份（偵卷第43頁）、雲林縣警察局西螺分局豐榮派
    出所受理各類案件紀錄表1 份（偵卷第45頁）、本院勘驗筆
    錄1份（本院卷第132頁至第135頁）在卷可稽，並有手機錄
    影畫面檔案光碟1 片（偵卷卷末光碟存放袋內之牛皮紙袋內
    ）足資佐證，是被告之上開自白與事實相符，可以採信。本
    案事證明確，被告上開犯行堪以認定，應依法論科。
二、論罪科刑：　　
　㈠核被告所為，係犯刑法第309條第1項之公然侮辱罪。被告係
    於密切接近之時間、地點，接連對告訴人口出上開穢言，且
    均侵害同一名譽法益，各行為之獨立性極為薄弱，依一般社
    會健全觀念難以強行分開，應認係基於同一犯意接續而為，
    僅論以實質上一罪之接續犯即足。
　㈡爰審酌被告僅因懷疑告訴人對其檢舉，即在不特定人得以共
    見共聞之場所，以上開粗鄙不堪之穢語接連辱罵告訴人，對
    告訴人之名譽及社會評價造成損害，法治觀念實屬淡薄，且
    未能與告訴人達成和解，獲得告訴人之原諒，本不宜輕饒，
    惟念及被告前無犯罪之前案紀錄，有臺灣高等法院被告前案
    紀錄表在卷可憑，犯後終知坦承犯行，並當庭起立向告訴人
    道歉（本院卷第201頁），態度尚可，兼衡被告自述為高職
    畢業之智識程度，在臺塑公司上班，月收入約新臺幣4萬餘
    元，喪偶，家中尚有父母及3名分別就讀國中、國小及幼稚
    園中班之未成年子女，暨考量檢察官、告訴人、被告及辯護
    人對刑度之意見等一切情狀，量處如主文所示之刑，並諭知
    易科罰金之折算標準。
三、不另為無罪之諭知：　
　㈠公訴意旨另以：被告於上開事實欄所載之時、地，亦有作勢
    衝進上址房屋之動作，以此恫嚇告訴人之生命、身體、健康
    ，致告訴人心生畏懼，因認被告此部分所為亦涉犯刑法第30
    5條之恐嚇危害安全罪嫌等語。
　㈡按犯罪事實應依證據認定之，無證據不得認定犯罪事實；不
    能證明被告犯罪者，應諭知無罪之判決，刑事訴訟法第154
    條第2 項、第301 條第1 項分別定有明文。而所謂證據，係
    指足以認定被告確有犯罪行為之積極證據而言，該項證據自
    須適於為被告犯罪事實之證明者，始得採為斷罪之資料；如
    未能發現相當證據，或證據不足以證明，自不能以推測或擬
    制之方法，以為裁判之基礎（最高法院29年度上字第3105號
    、40年度台上字第86號判決先例意旨參照）。又認定犯罪事
    實所憑之證據，無論直接或間接證據，其為訴訟上之證明，
    須達於通常一般之人均不致有懷疑，而得確信其為真實之程
    度者，始得據為有罪之認定，倘其證明尚未達到此一程度，
    而有合理之懷疑存在時，尚難為有罪之認定基礎（最高法院
    76年度台上字第4986號判決先例意旨參照）。再者，被告並
    無自證無罪之義務，此乃無罪推定之原則，刑事訴訟法第16
    1 條第1 項規定：檢察官就被告犯罪事實，應負舉證責任，
    並指出證明之方法，故檢察官對於起訴之犯罪事實，應負提
    出證據及說服之實質舉證責任。倘其所提出之證據，不足為
    被告有罪之積極證明，或其指出證明之方法，無從說服法院
    以形成被告有罪之心證，基於無罪推定之原則，自應為被告
    無罪判決之諭知（刑事妥速審判法第6 條規定暨最高法院92
    年度台上字第128號判決先例意旨參照）。
　㈢公訴意旨認被告涉犯上開恐嚇危害安全罪嫌，無非係以證人
    即告訴人丙○○之證述、通訊軟體LINE對話紀錄、切結書、手
    機錄影畫面截圖、警員連威凱之職務報告、雲林縣警察局西
    螺分局豐榮派出所受理各類案件紀錄表、手機錄影畫面檔案
    光碟等為論罪依據。
　㈣訊據被告堅決否認有何恐嚇危害安全之犯行，辯稱：我並無
    作勢衝進告訴人房屋之動作，亦無恐嚇危害安全之犯意等語
    ；辯護人則為被告辯護稱：被告之友人是為了避免被告大聲
    喧嘩之行為影響鄰居之居住安寧，才會上前制止被告大聲喧
    嘩，並非如告訴人所述係為了制止被告衝入告訴人家中，且
    被告亦無任何恐嚇告訴人之行為等語。經查：
　⒈經本院當庭勘驗告訴人提出之手機錄影畫面檔案光碟，勘驗
    結果為：影片中未見有人作勢要衝進告訴人住處之情形等情
    ，有本院勘驗筆錄1份存卷可佐（本院卷第133頁、第135頁
    ），是以，被告究竟有無作勢衝進告訴人房屋之動作，實非
    無疑。
　⒉告訴人於本院審理時具結證述：110年9月11日21時許，被告
    一直在他屋內辱罵，並沒有出來，被告有動作要衝出門，但
    我看到旁邊有人拉住他，叫他不要這樣，所以被告只有作勢
    要衝出他家門，但看不出來他是要做什麼，也不能判斷說被
    告是不是要衝進我家，110年9月11日22時25分許之影片沒有
    錄到被告作勢衝進我家的動作，但我看到就是有人阻擋他，
    我是猜測被告可能是要衝進我家，我是依前因及被告罵的內
    容，讓我判斷說被告想要衝進我家，從影片來看被告是站在
    馬路中央的位置，就站在馬路中間，我看到被告被人拉著，
    一開始被告就手指著我家說你給我出來、你給我出來，被告
    並沒有做出要作勢打人的動作等語（本院卷第150頁至第155
    頁）。本院審酌告訴人為被告之敵性證人，自無出言迴護被
    告之動機，且上開證詞業經具結，應可擔保其證述內容之真
    實性，從而，被告於110年9月11日21時許，因其一直在家中
    朝著告訴人辱罵，並未衝出家門，遑論被告有要作勢衝入告
    訴人住處之舉動，自無從認定被告有公訴意旨所指「作勢衝
    進告訴人房屋之動作」；再者，於110年9月11日22時25分許
    之影片並沒有錄到被告有作勢衝進告訴人住處的動作，告訴
    人僅係猜測被告可能是要衝進其住處，則告訴人之猜測是否
    正確，實非無疑。佐以證人即告訴人之夫乙○○於本院審理時
    具結證述：於110年9月11日22時25分之後發生的事情，因為
    我們在亮的地方，被告在暗的地方，其實被告的動作我不是
    非常的清楚，所以我也沒有看清楚被告有沒有做什麼動作，
    如果沒有人攔著被告，被告要走進我家裏面，可能不至於，
    但是走到我家院子那邊的話，應該是有可能，我們家當時有
    鎖門，所以正常來講被告也不可能進得了我們家，即便被告
    想衝進我們家，也是不可能的事情等語（本院卷第176頁至
    第177頁），是由證人乙○○之證述，可知於110年9月11日22
    時25分，被告是在暗處，而告訴人家中則燈火通明，因此難
    以清楚辨識被告於前揭時間，有無做何動作或行為，且告訴
    人住處當時大門深鎖，被告亦無可能得以衝進告訴人之住處
    。從而，尚難僅憑告訴人臆測被告可能是要衝進其住處之詞
    ，即得遽認被告有公訴意旨所指「作勢衝進上址房屋」之行
    為。
　⒊此外，其他公訴意旨所提出之人證、書證、物證，均無從直
    接或間接證明被告有「作勢衝進告訴人房屋」之行為，自應
    認被告被訴恐嚇危害安全部分之犯罪嫌疑不足。
　㈤綜上所述，公訴人所舉證據既不能使本院形成被告確有涉犯
    刑法第305條恐嚇危害安全罪之有罪確信，本應為被告無罪
    之諭知，然此部分若亦成罪，公訴意旨認與被告前開所犯公
    然侮辱罪之犯行部分有想像競合之裁判上一罪關係，爰不另
    為無罪之諭知。
據上論斷，應依刑事訴訟法第299 條第1 項前段，判決如主文。
本案經檢察官葉喬鈞提起公訴，檢察官謝宏偉到庭執行職務。
中　　華　　民　　國　　111 　年　　6 　　月　　23　　日
                  刑事第八庭    法  官  黃偉銘
以上正本證明與原本無異。
如不服本判決應於收受判決後20日內向本院提出上訴書狀，並應
敘述具體理由；其未敘述上訴理由者，應於上訴期間屆滿後20 
日內向本院補提理由書（均須按他造當事人之人數附繕本）。「
切勿逕送上級法院」。
告訴人或被害人如對於本判決不服者，應具備理由請求檢察官上
訴，其上訴期間之計算係以檢察官收受判決正本之日期為準。
                                 書記官  廖千慧
中　　華　　民　　國　　111 　年　　6 　　月　　23　　日
附錄本案論罪科刑法條：
中華民國刑法第309條：
公然侮辱人者，處拘役或9千元以下罰金。
以強暴犯前項之罪者，處1年以下有期徒刑、拘役或1萬5千元以
下罰金。